臺灣臺中地方法院刑事判決　　　　　　100年度侵訴字第179號
公　訴　人　臺灣臺中地方法院檢察署檢察官
被　　　告　莊家旗
選任辯護人　盧兆民律師
上列被告因妨害性自主案件，經檢察官提起公訴（100年度偵字
第2030號），本院判決如下：
    主    文
莊家旗犯強制性交未遂罪，處有期徒刑壹年捌月。緩刑肆年，並
應向執行檢察官指定之政府機關、政府機構、行政法人、社區或
其他符合公益目的之機構或團體，提供捌拾小時之義務勞務，緩
刑期間付保護管束。
    犯罪事實
一、莊家旗於民國99年10月25日晚上11時許，前往臺中市○區○
    ○路之「白雪舞廳」飲酒消費，而由在該店上班之已成年服
    務小姐Ａ女（卷內代號00000000，真實姓名年籍詳卷）坐檯
    陪酒，至同年月26日凌晨2時32分許消費畢，莊家旗於結帳
    時另支付新臺幣（下同）1000元之出場費，帶Ａ女出場，時
    間至同日凌晨4時止，但不包含性交易。之後Ａ女與莊家旗
    駕駛車牌號碼2819-KC號自用小客車，先至臺中市○○區○
    ○路之「水世界卡拉OK」唱歌。唱畢後，莊家旗竟萌生強制
    性交之犯意，佯稱要帶Ａ女去吃宵夜，卻於同日凌晨4時許
    ，駕駛上開車輛搭載Ａ女開往臺中縣沙鹿鎮（現改制為臺中
    市沙鹿區）之山區，途中Ａ女察覺有異，遂要求莊家旗讓其
    下車，莊家旗不予理會，逕自將Ａ女載至沙鹿區月下老人廟
    附近之郊區○○道路旁始停車，隨即撲到Ａ女身上，欲對Ａ
    女為性交，經Ａ女極力反抗，使勁將莊家旗推開，並趁機於
    同日凌晨4 時3 分32秒許，以其持用之手機門號0933XXXXXX
    號（號碼詳卷）傳送簡訊：「客人載我來山上怎麼辦」等語
    ，至其「白雪舞廳」同事溫○偉（姓名年籍詳卷）使用之手
    機門號0937XXXXXX號（號碼詳卷）向渠求救，莊家旗發現後
    ，立即拿走該支手機，阻止Ａ女撥打電話，復將該車車門鎖
    上，抽起鑰匙，並脫掉自己之衣服，企圖對Ａ女為性交，經
    Ａ女一再拒絕，並央求莊家旗放過她，在雙方周旋當中，Ａ
    女又趁機將手伸入包包內，於同日凌晨5 時0 分39秒許，以
    其所有之另1 支手機門號096 6XXXXXX 號（號碼詳卷）撥打
    119 報案電話求救，然又被莊家旗發現，Ａ女立即掛斷電話
    ，之後119 之處理人員回撥，Ａ女即對莊家旗謊稱係家人來
    電，並立刻衝下車接起電話，向119 之人員求救，莊家旗聽
    到對話內容後，隨即下車將Ａ女強行拉回車上，並將Ａ女之
    該支手機搶下，以阻止其繼續講電話。後Ａ女即蜷縮躲在副
    駕駛座之腳踏墊處，緊抓住椅墊下方之橫桿，並抓、咬莊家
    旗，抵死不願與莊家旗發生性交。莊家旗見狀更為不滿，遂
    對Ａ女脅迫稱：「要將Ａ女殺死，並且埋屍」等語，致Ａ女
    心生畏懼，只好放低姿態，央求莊家旗不要這樣。然莊家旗
    不予理會，仍強行要將Ａ女從副駕駛座下方拉起為性交，經
    Ａ女拼命抵抗，雙方因而互相拉扯、扭打，致Ａ女受有左眼
    上方1.5 公分抓傷痕、左頸1.5 公分抓傷痕、左乳3 公分抓
    傷痕、左臀9x5 公分瘀斑、右上肢6 公分及5 公分瘀斑、2
    公分及1.5 公分抓痕、腋下9x6 公分瘀斑、左上肢2 公分及
    1.5 公分抓痕、左下肢0.5 公分、0.5 公分及1 公分瘀斑等
    傷害。莊家旗因性交目的遲遲無法達成，更為憤怒，又對Ａ
    女脅迫稱：「我要去後面拿刀，要把你殺死」等語，並爬到
    後面作勢要找東西，Ａ女見狀極為畏懼，恐遭遇不測，其為
    保全自身之安全，雖不願意，惟不得不屈從莊家旗之命令，
    只好應莊家旗之要求，在車上用嘴親吻莊家旗之乳頭，並一
    邊用手撫摸莊家旗之生殖器直至射精，莊家旗要射精時，並
    壓住Ａ女頭部，將部分精液射在Ａ女之手上、臉上，而以上
    開強暴、脅迫方式，對Ａ女為強制猥褻得逞。然莊家旗仍不
    滿足，復要求Ａ女與之性交，Ａ女為求脫身，只好虛與委蛇
    假裝同意與莊家旗至汽車旅館為性交易，並要求莊家旗先下
    山至ATM 提款機領錢，莊家旗見Ａ女態度配合，遂駕駛該車
    下山。嗣於同日上午5 時29分許，行經臺中市○○區○○路
    42號之統一便利超商時，Ａ女對莊家旗佯稱口渴，想要買飲
    料喝，Ａ女即趁莊家旗不注意時，小聲向店員陳震宇求救，
    表示自己遭莊家旗毆打、強姦，請陳震宇幫忙報警，陳震宇
    一時未理解Ａ女之意思，而未有行動，Ａ女見陳震宇未馬上
    報警，情急之下又故意對莊家旗大聲嚷嚷「你已經把我弄受
    傷了，你連飲料都不讓我喝嗎？」等語，此時陳震宇方察覺
    事態有異，立刻走進裡面倉庫以電話報警，莊家旗眼見情勢
    不對，馬上駕車逃離，致未對Ａ女性交得逞。Ａ女則在該便
    利商店等候警員前來處理，嗣經警循線查獲上情。
二、案經Ａ女訴由臺中市警察局清水分局報告臺灣臺中地方法院
    檢察署檢察官偵查起訴。
    理    由
壹、程序部分：
一、依性侵害犯罪防治法第12條第2項之規定，司法機關所製作
    必須公示之文書，不得揭露被害人之姓名、出生年月日、住
    居所及其他足資識別被害人身分之資訊。為免揭露被害人之
    身分，本件判決書犯罪事實欄及理由欄，關於被害人Ａ女，
    僅記載其代號（其餘真實姓名、年籍詳卷密封袋），合先敘
    明。
二、證據能力方面：
(一)、按被告（此不同於被告以外之人）之自白，非出於強暴、脅
    迫、利誘、詐欺、疲勞訊問、違法羈押或其他不正之方法，
    且與事實相符者，得為證據，刑事訴訟法第156 條第1 項定
    有明文。本件被告莊家旗於本院審理時自白部分，經核並無
    出於強暴、脅迫、利誘、詐欺、疲勞訊問、違法羈押或其他
    不正方法之情事，且調查結果亦與卷內其他證據資料所呈現
    之犯罪事實相符，自得作為證據。
(二)、依性侵害犯罪防治法第10條第1 項規定：「醫院、診所對於
    被害人，不得無故拒絕診療及開立驗傷診斷書。」、同條第
    3 項規定：「第1 項驗傷診斷書之格式，由中央衛生主管機
    關會商有關機關定之。」，再依同法第11條之相關規定，係
    為防治性侵害犯罪及保護被害人權益，對於被害人驗傷及取
    證所為之特別規定，其依此項規定所製作之驗傷診斷書，應
    屬刑事訴訟法第159 條第1 項「法律有規定」之傳聞證據之
    例外（參照最高法院95年度臺上字第5026號判決意旨）。卷
    附Ａ女之受理疑似性侵害事件驗傷診斷書，屬刑事訴訟法第
    159 條第1 項「法律有規定」規定之傳聞例外，具有證據能
    力。
(三)、按被告以外之人於偵查中向檢察官所為陳述，除顯有不可信
    之情況者外，得為證據，同法第159 條之1 第2 項定有明文
    。偵查中對被告以外之人（包括證人、鑑定人、告訴人、被
    害人及共同被告等）所為之偵查筆錄，或被告以外之人向檢
    察官所提之書面陳述，性質上均屬傳聞證據。惟現階段刑事
    訴訟法規定檢察官代表國家偵查犯罪、實施公訴，依法其有
    訊問被告、證人及鑑定人之權，證人、鑑定人且須具結，而
    實務運作時，檢察官偵查中向被告以外之人所取得之陳述，
    原則上均能遵守法律規定，不致違法取供，其可信度極高，
    職是，被告以外之人前於偵查中已具結而為證述，除反對該
    項供述得具有證據能力之一方，已釋明「顯有不可信之情況
    」之理由外，不宜以該證人未能於審判中接受他造之反對詰
    問為由，即遽指該證人於偵查中之陳述不具證據能力。查，
    本件證人Ａ女、證人溫○偉於檢察官偵查中所為之陳述，被
    告及其選任定辯護人亦均未曾提及檢察官在偵查時有不法取
    供之情形，亦未釋明有「顯有不可信之情況」，故上揭證人
    等在偵查中所為之證述，均具有證據能力。
(四)、按被告以外之人（包括證人、鑑定人、告訴人、被害人及共
    同被告等）於審判外之陳述，雖不符刑事訴訟法第159 條之
    1 至之4 等之規定，而經當事人於審判程式同意作為證據，
    法院審酌該言詞陳述或書面陳述作成時之情況，認為適當者
    ，亦得為證據；當事人、代理人或辯護人於法院調查證據時
    ，知有刑事訴訟法第159 條第1 項不得為證據之情形，而未
    於言詞辯論終結前聲明異議者，視為有前項之同意，同法第
    159 條之5 定有明文。立法意旨在於傳聞證據未經當事人之
    反對詰問予以核實，原則上先予排除。惟若當事人已放棄反
    對詰問權，於審判程式中表明同意該等傳聞證據可作為證據
    ；或於言詞辯論終結前未聲明異議，基於尊重當事人對傳聞
    證據之處分權，及證據資料愈豐富，愈有助於真實發見之理
    念，且強化言詞辯論主義，使訴訟程式得以順暢進行，上開
    傳聞證據亦均具有證據能力。查：本判決下列所引之上揭證
    人於警詢所為之證言及卷內其他書證（供述證據部分）等證
    據，雖屬傳聞證據，惟查無符合同法第159 條之1至 之4 等
    前4 條之情形，檢察官、被告之選任辯護人及被告於本院審
    理期日時均表示對該等傳聞證據同意有證據能力，且經本院
    審酌上開傳聞證據作成時，並無不當取證之情形，認為以之
    作為本案之證據亦屬適當，是上揭傳聞證據自具有證據能力
    。
貳、實體部分：
一、前開犯罪事實業據被告於本院審理時坦承不諱，核與證人即
    被害人Ａ女於警詢、偵查及本院審理中指訴之情節、證人陳
    震宇於警詢中及溫○偉於警詢、偵查中證述之情節相符，此
    外復有臺中縣警察局（現改制為臺中市政府警察局，下同）
    清水分局指認犯罪嫌疑人紀錄表、指認犯嫌真實姓名年籍資
    料對照表、臺中縣警察局清水分局偵查隊受理刑事案件報案
    三聯單、車牌號碼2819-KC 號車輛詳細資料報表、臺中縣警
    察局清水分局偵查隊受理各類案件紀錄表、大眾電信資料查
    詢、遠傳（雙向）通聯查詢、用戶基本資料查詢、中華電信
    資料查詢、臺中市政府警察局清水分局100 年4 月7 日中市
    警清分偵字第1000001944號函暨其檢附之臺中市政府消防局
    100 年3 月18日中市消指字第1000007349號之緊急救護案件
    紀錄表、119 消防局與報案人通聯紀錄錄音檔譯文、現場照
    片6 幀、現場地圖、刑事案件證物採驗紀錄表、臺中縣警察
    局清水分局受理刑事案件證物交接紀錄簿、內政部警政署刑
    事警察局100 年4 月20日刑醫字第1000025203號鑑定書、檢
    察官當庭勘驗之溫○偉手機之勘驗結果、統一商店地圖查詢
    、臺中市政府警察局第二分局100 年11月11日中市警二分偵
    字第1000033438號函暨其檢附之臺中市警察局勤務指揮中心
    受理各類案件紀錄表、員警工作記錄表、證物袋內之被害人
    真實姓名對照表、受理疑似性侵害案件採證光碟、受理疑似
    性侵害事件驗傷診斷書、疑似性侵害案件證物採集單、性侵
    害犯罪事件通報表、緊急救護案件紀錄表、報案紀錄光碟及
    行動電話門號申請人資料等附卷可稽，足認，被告上揭任意
    性之自白，應與事實相符，足堪採信。本件事證明確，被告
    上開犯行，堪以認定，應予依法論科。
二、論罪科刑部分：
(一)、按稱性交者，謂非基於正當目的所為之下列性侵入行為：一
    以性器進入他人之性器、肛門或口腔，或使之接合之行為。
    二以性器以外之其他身體部位或器物進入他人之性器、肛門
    ，或使之接合之行為，刑法第10條第5 項定有明文。又按刑
    法上之猥褻罪，係指姦淫以外，足以興奮或滿足性慾之一切
    色情行為而言，若行為人意在姦淫，而已著手實行且已達於
    用強程度，縱令未達目的，仍應論以強姦未遂，不得論以猥
    褻（最高法院73年臺上字第2794號、78年臺上字第658 號、
    82年臺上字第5525號判決意旨參照）。本件被告前於警詢時
    自承：當時有想與被害人Ａ女發生性行為、但沒有得逞、應
    該有射精等語（見警卷第1 頁反面、第2 頁）；復於本院審
    理時對上開犯罪事實坦承不諱，表示認罪（見本院卷第28頁
    反面），足認被告意在姦淫，其主觀犯意係欲對告訴人A 女
    為強制性交，而非僅意在強制猥褻。審之上開事證，被告將
    Ａ女載至郊區○○道路旁，隨即撲到Ａ女身上，Ａ女為性交
    ，經Ａ女極力反抗，復將該車車門鎖上，抽起鑰匙，並脫掉
    自己之衣服，企圖對Ａ女為性交，Ａ女下車接電話時，又將
    Ａ女強行拉回車上，對Ａ女脅迫稱：「要將Ａ女殺死，並且
    埋屍」、繼而雙方因而互相拉扯、扭打，又對Ａ女脅迫稱：
    「我要去後面拿刀，要把你殺死」等語，嗣要求Ａ女用嘴親
    吻其乳頭，並一邊用手撫摸其生殖器直至射精，並壓住Ａ女
    頭部，將部分精液射在Ａ女之手上、臉上等行為，其違反被
    害人Ａ女意願甚明，此亦據被害人Ａ女證述在卷，是被告之
    行為足以壓抑被害人Ａ女對自身性自主決定權，符合強制性
    交罪構成要件，惟因被害人Ａ女強力反抗，嗣假裝同意欲至
    汽車旅館性交，而騙被告下山，再趁機報警處理致性交未得
    逞，其行為顯已符合上揭強制性交未遂之要件甚明。故核被
    告所為，係犯刑法第221 條第2 項、第1 項之強制性交未遂
    罪。再本件被害人Ａ女因被告對其施以強暴、脅迫之手段，
    實則亦已違反被害人Ａ女之意願，此部分違反其意願之方法
    自應為前所施之強暴、脅迫手段所吸收，故不另論列（最高
    法院95年度臺上字第5210號判決意旨參照）。又按未遂犯之
    處罰，以有特別規定者為限，並得按既遂犯之刑減輕之，刑
    法第25條第2 項定有明文。是本案被告雖已著手於強制性交
    之犯行，惟因被害人Ａ女反抗而未完成性交行為，則被告為
    未遂犯，其情節較既遂犯輕，爰就其所犯強制性交未遂犯行
    ，依前揭規定減輕其刑。
(二)、又按強制猥褻與強制性交，係不同之犯罪行為，行為人若以
    強制性交之犯意，對被害人實施性侵害，先為強制猥褻，繼
    而為強制性交，其中強制猥褻行為係強制性交之前置行為，
    不容割裂為二罪之評價，則強制猥褻之階段行為自應為強制
    性交行為所吸收（最高法院92年度臺上字第2964號判決意旨
    參照）。被告上開強制性交行為，因係基於一個強制性交犯
    意所為，是其強制猥褻之低度行為，應為強制性交之高度行
    為所吸收，不另論罪。
(三)、復按強制性交而剝奪他人之行動自由時，是否於強制性交罪
    外另成立妨害自由罪，須就犯罪行為實施經過之全部情形加
    以觀察，如該妨害自由之行為已可認為強制性交行為之著手
    開始，則應成立單一之強制性交罪（最高法院68年臺上字第
    198 號判例意旨參照）；又凡本於強制性交之意思，而施用
    強暴、脅迫手段者，即使強制性交尚未開始，仍不得謂非著
    手強制性交（參照70年臺上字第5409號判決要旨、87年臺上
    字第139 號判決要旨）；另強制性交罪之內容，當然含有使
    人行無義務之事等妨害自由之性質，該罪一經成立，則妨害
    自由行為即已包含在內，自不另成立妨害自由之罪名（最高
    法院46年臺上字第1285號判例參照）。再被害人於遭受強制
    性交之過程中另受有傷害之結果，應視行為人實施傷害過程
    與強制性交過程之關係異其論斷，若係因行為人著手實施強
    暴所引起，即應認為傷害係強暴當然之結果，不另論罪（參
    照最高法院85年度臺上字第5090號判決意旨）。又刑法第22
    1 條第1 項之強制性交罪，是否另成立妨害自由罪或傷害罪
    ，須就被告犯罪行為實施經過之全部情形加以觀察，倘妨害
    自由之行為已可認為強制性交行為之開始著手實施，或無傷
    害之故意，被害人所受之極輕微傷害為被告強暴行為當然發
    生之結果，僅成立單一之強制性交罪，不另論以妨害自由罪
    或傷害罪（最高法院90年度臺上字第813 號判決參照）。查
    被告於將被害人Ａ女載至郊區○○道路旁，隨即撲到Ａ女身
    上，復將該車車門鎖上，Ａ女下車接電話時，又將Ａ女強行
    拉回車上，對Ａ女脅迫要殺死她等語，繼而雙方互相拉扯、
    扭打，造成被害人Ａ女受傷，及要求Ａ女用嘴親吻其乳頭，
    並一邊用手撫摸其生殖器直至射精，並壓住Ａ女頭部，將部
    分精液射在Ａ女之手上、臉上等行為，其目的即欲對被害人
    Ａ女為強制性交，是被告對被害人Ａ女所為上開妨害自由、
    使人行無義務事之強制行為，及出言恐嚇行為，與被告實施
    之強制性交行為，時間密接，處所同一，行為態樣亦屬強制
    性交之強暴、脅迫行為，是被告上開妨害自由、使人行無義
    務之強制行為、恐嚇行為，顯係強制性交行為之著手，應無
    疑問。又被告實施強制性交犯行之過程中，因施以強暴而造
    成被害人Ａ女受有前揭傷害，及被害人Ａ女因被告強制性交
    掙脫反抗拉扯造成前揭傷害，均係被告實行強制性交犯行所
    為強暴手段之當然結果，依前開說明，被告所為上開傷害部
    分，不另論罪。
(四)、爰審酌被告本件犯罪之前無不良前科（見臺灣高等法院被告
    前案紀錄表），其犯罪之動機、目的、手段均可議，對被害
    人所生之危害，對社會治安之影響甚鉅，及考量其犯罪後已
    坦承犯行之犯後態度，且於本院審理時已與被害人Ａ女達成
    調解，並為民事賠償，此有本院民事庭100 年度司中調字第
    3011號調解程序筆錄1 份在卷可憑，再參酌被害人Ａ女於本
    院審理中亦到庭表明：希望原諒被告，同意給予緩刑之機會
    （見本院卷第51頁）等一切情狀，量處如主文所示之刑，以
    資懲儆。末查被告前未曾受有期徒刑以上刑之宣告，有臺灣
    高等法院被告前案紀錄表附卷可按，被告坦承犯行，已具悔
    意，其經此教訓，當知警惕戒慎而無再犯之虞，本院綜核各
    情，認其所受上開宣告之刑，以暫不執行為適當，爰併予宣
    告緩刑4 年，以啟自新，惟為能使被告記取教訓及培養正確
    法治觀念，爰依刑法第74條第2 項第5 款併諭知應向執行檢
    察官指定之政府機關、政府機構、行政法人、社區或其他符
    合公益目的之機構或團體，提供80小時之義務勞務，復依刑
    法第93條第1 項第1 、2 款規定，諭知於緩刑期間付保護管
    束，期能使被告於義務勞務過程及保護管束期間，確切明瞭
    其行為所造成之損害，並加強法治觀念。
據上論斷，應依刑事訴訟法第299條第1項前段，刑法第221條第2
項、第1項、第25條第2項、第74條第1項第1款、第2項第5款、第
93條第1項第1、2款，判決如主文。
本案經檢察官黃勝裕到庭執行職務。
中    華    民    國  100    年     12    月    30    日
          刑事第十三庭   審判長法  官   賴妙雲
                               法  官   楊欣怡
                               法  官   蔡美華
以上正本證明與原本無異。
如不服本判決應於收受判決後10日內向本院提出上訴書狀，並應
敘述具體理由；其未敘述上訴理由者，應於上訴期間屆滿後20日
內向本院補提理由書（均須按他造當事人之人數附繕本）「切勿
逕送上級法院」。
                               書記官   謝惠雯
中    華    民    國  100    年     12    月    30    日
附錄論罪科刑法條
中華民國刑法第221條
（強制性交罪）
對於男女以強暴、脅迫、恐嚇、催眠術或其他違反其意願之方法
而為性交者，處 3 年以上 10 年以下有期徒刑。
前項之未遂犯罰之。